臺中高等行政法院判決
　　　　　　　　　　　　　　　　　　 95年度訴字第00593號
　　　　　　　　　　　　　　　.
原　　　告　嘉利企業有限公司
代　表　人　甲○○○
訴訟代理人　丙○○
被　　　告　臺中縣政府
代　表　人　乙○○
訴訟代理人　戊○○
　　　　　　丁○○
上列當事人間因工廠管理輔導法事件，原告不服經濟部中華民國
95年8月22日經訴字第09506175610號訴願決定，提起行政訴訟，
本院判決如下︰
　　主  文
原告之訴駁回。
訴訟費用由原告負擔。
　　事  實
壹、事實概要：原告未經申請核准取得工廠登記證，擅自於臺中
    縣清水鎮○○○路35之7號設置工廠，從事「玻璃加工」作
    業，於民國（下同）95年2月15日經被告所屬違章工廠聯合
    取締小組查獲，涉有違反工廠管理輔導法第10條第1項規定
    ，被告依行政程序法第102條規定，以95年4月4日府建工字
    第0950092826號函請原告於文到14日內向被告陳述意見，原
    告未於期限內提出陳述意見，被告遂依工廠管理輔導法第23
    條規定，以95年5月19日府建工字第0950138944號處分書，
    令原告停工並處罰鍰新臺幣（下同）2萬元之處分，原告不
    服，提起訴願。遭決定駁回，遂提起本件行政訴訟。
貳、兩造之聲明及陳述：
一、原告部分：原告經合法通知，未於言詞辯論期日到庭，據其
    提出之書狀，所為之聲明及陳述如下：
    (一)聲明：求為判決：
      1.訴願決定及原處分均撤銷。
      2.訴訟費用由被告負擔。
    (二)陳述：
      1.查工廠管理輔導法於90年3月14日公布，然原告於85年
        早已核准設立，且每年均由臺中縣稅捐稽徵處核課房屋
        稅，並已向被告為營利事業登記，凡在該工廠生產所為
        營業行為，均依規定申報繳納營業稅。故被告對系爭工
        廠之存在，早已知之甚詳。原處分未保護此一正當合理
        之信賴，應有違誤。
      2.按「為促進工業發展，健全工廠管理及輔導，特制定本
        法。」、「本法所稱主管機關：在中央為經濟部；在直
        轄市為直轄市政府；在縣（市）為縣（市）政府。」為
        工廠管理輔導法第1條前段及第3條所明定。而中央主管
        機關權責為擇定行業別，對工廠實施輔導、其他工廠管
        理、相關業務之輔導；縣主管機關權責為轄區內工廠輔
        導之實施，復為同法4條第1款第5、7目及第2款第4目所
        明定。然自工廠管理輔導法公布迄今，被告未曾輔導原
        告遷址，有違該法之立法意旨。
      3.倘勒令停工，則國家稅收因而減少，員工且將失業，其
        結果與政府亟欲發展經濟及降低失業率之國家政策頗為
        違誤。倘被告訂一定以上期間，藉由輔導、協助原告遷
        廠，即能達成工廠用地符合規定之目的，乃屬對人民權
        益損害最少及有益於國家發展之方法。
      4.系爭工廠應申請登記而未申請登記，係屬應作為而不作
        為，理應科以行政罰鍰。被告未選擇輔導協助原告遷廠
        ，卻反而作成勒令停工並科處原告罰鍰之處分，自是有
        違行政程序法上之比例原則。
二、被告部分：
　　(一)聲明：求為判決：
      1.原告之訴駁回。
      2.訴訟費用由原告負擔。
    (二)陳述：
      1.按工廠管理輔導法第10條第1項規定：「工廠設廠完成
        後，應依本法規定申請登記，經主管機關核准登記並發
        給工廠登記證後，始得從事物品製造、加工。但國防部
        所屬軍需工廠，不在此限。」同法第23條規定：「工廠
        有下列情形之一者，主管機關應令行為人停工，並各處
        新臺幣2萬元以上10萬元以下罰鍰；拒不遵守者，各再
        處行為人新臺幣4萬元以上20萬元以下罰鍰，並得連續
        處罰：一、違反第10條第1項規定未取得工廠登記證，
        擅自從事物品之製造、加工者。‧‧‧。」被告依上開
        規定及被告92年4月1日府建工字第0920083479號令修正
        之裁罰基準表，命原告停工並處罰鍰2萬元。
      2.查被告於95年5月19日開立處分書前，依行政程序法第1
        02條規定，於95年4月4日以府建工字第0950092826號函
        請原告對其違規設廠之事實，於文到14日內向被告提出
        陳述意見，而上開函文業經原告代表人之媳柯雪貞於95
        年4月7日上午10時簽收並蓋有原告收發專用章在案。惟
        至被告開立處分書前（95年5月19日開立處分書），原
        告並未向被告提出事實上及法律上之陳述，顯然原告並
        未否認從事「玻璃加工」作業之違規事實。
      3.另按工廠管理輔導法第2條規定：「本法所稱工廠，指
        有固定場所從事物品製造、加工，其廠房或廠地達一定
        面積，或其生產設備達一定電力容量或熱能者。前項所
        稱從事物品製造、加工之範圍、一定面積及一定電力容
        量、熱能，由中央主管機關公告之。」又經濟部90年9
        月6日經（90）工字第09004619400號公告略以：「廠地
        面積達100平方公尺以上，或廠房面積達50平方公尺以
        上，或電力容量、熱能（馬力與電熱之合計）達2.25千
        瓦以上。」本案依臺中縣違章工廠查處記錄表所載，負
        責人姓名「甲○○○」、稽查時現場「營運中」，未領
        有工廠登記證、主要產品「玻璃加工」、機器設備「玻
        璃裁剪機、天車」，原告使用廠地面積約2,180平方公
        尺、廠房面積約900平方公尺、熱能（馬力）達60馬力
        ，該記錄表並經原告現場工作人員簽名確認無訛，綜上
        查處記錄表可稽，該工廠之設置顯已達前揭公告所稱工
        廠之規模，自應依法申請核准並發給工廠登記證，始得
        從事物品製造、加工。是以，原告於違規地點未取得工
        廠登記證，擅自從事「玻璃加工」作業之違規事實，洵
        堪認定。
      4.至原告引用行政程序法第7條及第8條，訴稱本案所為之
        處分有違行政行為之比例原則及誠實信用原則等云云，
        係屬行政之一般法律原則，惟行政程序法為行政程序之
        一般性規定，其他法律有特別規定者，優先適用其規定
        ，該法第3條第1項對適用範圍訂有明文，然工廠管理輔
        導法對工廠未取得工廠登記證而擅自從事物品之製造、
        加工者訂有罰則，自應依工廠管理輔導法予以處分，被
        告依該法所為之處分並無違誤；另原告於起訴狀中依工
        廠管理輔導法對於就工廠應實施輔導事項，於同法第21
        條、第22條定有明文，然工廠設廠完成後，應依工廠管
        理輔導法規定申請登記，非屬原告所言輔導「遷廠」之
        事項。
      5.綜上所述，本件原告之訴為無理由，請駁回原告之訴。
    理  由
一、本件原告經合法通知，未於言詞辯論期日到場，核無行政訴
    訟法第218條準用民事訴訟法第386條所列各情形，爰依被告
    之聲請，由其一造辯論而為判決。
二、按「本法所稱工廠，指有固定場所從事物品製造、加工，其
    廠房或廠地達一定面積，或其生產設備達一定電力容量或熱
    能者。前項所稱從事物品製造、加工之範圍、一定面積及一
    定電力容量、熱能，由中央主管機關公告之」、「工廠設廠
    完成後，應依本法規定申請登記，經主管機關核准登記並發
    給工廠登記證後，始得從事物品製造、加工。但國防部所屬
    軍需工廠，不在此限。」、「違反工廠管理輔導法第10條第
    1項規定未取得工廠登記證，擅自從事物品之製造、加工者
    ，主管機關應令行為人停工，並各處2萬元以上10萬元以下
    罰鍰；拒不遵守者，各再處行為人4萬元以上20萬元以下罰
    鍰，並得連續處罰。」分別為工廠管理輔導法第2條及第10
    條第1項、第23條第1款所明定。又公告事項「一、從事物品
    製造、加工之範圍：以行政院主計處編印之『中華民國行業
    標準分類』之C大類製造業為認定原則。...。二、一定面積
    係指廠地面積達100平方公尺以上，或廠房面積達50平方公
    尺以上。三、一定電力容量、熱能：電力容量、熱能（馬力
    與電熱之合計）達2.25千瓦以上。」亦經經濟部90年9月6日
    經（90）工字第09004619400號公告修正「工廠從事物品製
    造、加工範圍、一定面積、一定電力容量、熱能暨產業別」
    有案。
三、本件被告係認原告未經核准工廠登記，擅自於臺中縣清水鎮
    ○○○路35之7號設置工廠，從事玻璃加工業務，為被告所
    屬違章工廠聯合取締小組於95年2月15日查獲，並於95年4月
    4日府建工字第0950092826號函請原告於文到14日內向被告
    陳述意見，原告未於該期限內陳述任何意見，被告乃依上揭
    規定勒令停工，並處罰鍰2萬元整之處分，有台中縣政府各
    機關違章工廠查處記錄表、台中縣違章工廠查處記錄表、被
    告95年4月4日府建工字第0950092826號函及處分書附於原處
    分卷可稽，揆諸前揭規定及公告，原處分並無違誤。
四、原告雖起訴主張：其所經營之工廠，每年均由臺中縣稅捐稽
    徵處核課房屋稅，而原告亦已向被告為營利事業登記，凡在
    該工廠生產所為營業行為，均依規定申報繳納營業稅，原告
    對被告似已容許該工廠存在，自有合理正當之信賴；被告之
    處分未保護此一正當合理之信賴，顯有違誤；又原告所營工
    廠之所以未能取得工廠登記證，純因工廠用地不合規定。如
    於此情形下勒令停工，則國家稅收因而減少，員工且將失業
    ，其結果與原處分所欲達成之工廠用地應符合規定之目的相
    較，顯失均衡，被告應藉由輔導、協助原告遷廠，即能達成
    工廠用地符合規定之目的，亦屬對人民權益損害最少之方法
    ，但被告卻選擇勒令停工並科處原告罰鍰之處分，有違行政
    程序法上之比例原則云云，然查：
    (一)依被告違章工廠查處記錄表所載：「設廠地點：清水鎮○
      ○○路(應為頂三庄路)35-7號」、「馬力（HP）60」（經
      換算後約為44千瓦）、「稽查現場時，營運中」、「主要
      產品：玻璃加工」、「機器設備：玻璃裁剪機、天車」及
      「廠地面積約2,180㎡、廠房面積約900㎡」，而原告所從
      事之玻璃加工業務核屬「中華民國行業標準分類」Ｃ大類
      製造業之中類第22類「非金屬礦物製品製造業」之小類第
      222類「玻璃及玻璃製品製造業」；其不論電力容量、熱
      能或廠房、廠地面積等，均遠逾首揭經濟部公告修正有關
      「工廠從事物品製造、加工之範圍、一定面積、一定電力
      容量、熱能暨產業類別」所訂之一定電力容量、熱能及面
      積，核屬工廠管理輔導法第2條所稱之工廠，依法即應申
      請工廠登記，原告對此並不爭執。
    (二)原告雖提出房屋稅繳款書、營業稅繳款書及海關進口貨物
      稅費繳納證兼匯款申請書等資料，主張被告對該工廠之存
      在既已容許，原告自有合理正當之信賴。然原告從事「玻
      璃加工」作業，而需繳納有關稅捐，乃係依據營業稅法、
      房屋稅條例及其他相關之稅法規定繳納稅款，與原告設置
      工廠應依工廠管理輔導法辦理登記核屬兩事，縱合於上述
      各項稅法規定已繳付稅款者，仍應受工廠管理輔導法相關
      規定之規範，要難執為本件免責之論據，上開主張尚非足
      採。
    (三)又原告主張被告未選擇輔導協助原告遷廠，卻反而作成停
      工罰鍰之處分，有違比例原則乙節。查依工廠管理輔導法
      對於就工廠應實施輔導事項，固於同法第21條、第22條定
      有明文，然工廠設廠完成後，應依工廠管理輔導法規定申
      請登記，則非屬前揭應對工廠實施輔導事項。且原告既係
      開設工廠營業，應已熟悉該相關法令之規定，自不能空言
      輔導、協助遷廠等以圖免責。而原告違反上揭工廠管理輔
      導法相關規定之事實已甚明確，倘無不罰或免除處罰之情
      事，依法原告即應受處罰，被告於衡酌原告上述違規事證
      ，依法科處停工及罰鍰2萬元之處分，亦在法條範圍內且
      為最低罰鍰金額，亦無違反比例原則可言，原告此部分主
      張亦非可採。
五、綜上所述，原告主張均非可採，被告以原告違反工廠管理輔
    導法第10條第1項規定，依同法第23條第1款所為勒令停工，
    並處最低額罰鍰2萬元之處分，並無違誤，訴願決定予以維
    持，亦無不合，原告訴請撤銷，為無理由，應予駁回。
據上論結，本件原告之訴為無理由，依行政訴訟法第195條第1項
後段、第98條第3項前段、第218條、民事訴訟法第385第1項前段
，判決如主文。
中　　華　　民　　國　　96　　年　　1　　月　　25 　　日
                  第三庭審判長法  官　王　茂　修
                              法  官　林  金  本
                              法  官　莊　金　昌
以上正本證明與原本無異。
如不服本判決，應於判決送達後20日內向本院提出上訴書狀，其
未表明上訴理由者，應於提起上訴後20日內向本院提出上訴理由
書（須依對造人數附具繕本）；如於本判決宣示或公告後送達前
提起上訴者，應於判決送達後20日內補提上訴理由書（須附繕本
）。未表明上訴理由者，逕以裁定駁回。
提起上訴應預繳送達用雙掛號郵票390元（34元及5元郵票各10份
)。
中　　華　　民　　國　　96　　年  　1　　月　　26     日
　　　　　　　　　　　　　　　書記官　凌  雲  霄
